【裁判字號】    89,上訴,2477
【裁判日期】    890614
【裁判案由】    水土保持法等
【裁判全文】
臺灣高等法院刑事判決                         八十九年度上訴字第二四七七號
    上  訴  人
    即  被  告  丙○○
                丁○○
    共      同
    選任辯護人  盧國勳
                蔡行志
右上訴人因水土保持法等案件，不服臺灣板橋地方法院八十八年度訴字第一一七號，
中華民國八十九年六月十四日第一審判決（起訴案號：臺灣板橋地方法院檢察署八十
七年度偵字第一二七二三號、一五五００號）提起上訴，本院判決如左：
    主  文
上訴駁回。
    事  實
一、丙○○明知鄧葉明珠、葉明華、葉明綺、葉典琳、葉明如、葉明媛、葉明伶等人
    共有坐落於台北縣瑞芳鎮○○○段楓仔瀨小段五五地號土地，及財政部國有財產
    局管理之同小段五五之七地號土地業經台灣省政府公告為山坡地保育利用條例保
    護之山坡地，竟未經上開土地所有人及財政部國有財產局之同意，於民國（下同
    ）八十七年五月三十一日凌晨零時許，駕駛其所有車身標示ＪＤ─五一三，而懸
    掛ＭＸ－六一六號車牌之營業用大貨車頭，拖曳車斗載運廢棄土至台北縣瑞芳鎮
    ○○○路七０號附近，將車上所裝載之廢土傾倒於台北縣四腳亭段楓仔瀨小段五
    五地號、五五之七地號土地上（傾倒面積及位置詳如附圖編號Ａ、Ｂ所示）。嗣
    於同日凌晨零時四十五分許，為附近住戶蘇潮鏗發覺，乃與其餘住戶出面制止，
    丙○○見狀隨即逃逸；旋經蘇潮鏗報告台北縣警察局瑞芳分局大寮派出所警員查
    辦，並當場扣得丙○○所有之上開營業用大貨車一輛。
二、又丙○○明知上開車身號碼ＪＤ─五一三號營業用大貨車遭警查扣，並非遺失，
    因恐警方依上開貨車之車籍資料，循線查獲其傾倒廢土，並因該懸掛ＭＸ－六一
    六號車牌之營業用大貨車頭無車籍資料無法領回，竟於八十七年五月三十一日下
    午四時許，向台北縣警察板橋分局大觀派出所虛報ＭＸ─六一六號營業用大貨車
    （警方查扣之車身號碼ＪＤ－五一三號營業用大貨車係懸掛ＭＸ－六一六號車牌
    ）於八十七年五月二十九日凌晨三時許，在台北縣板橋市○○路一七二號前遭竊
    ，而未指定犯人，報請該管司法警察機關協助偵查竊盜罪嫌而誣告犯罪。
三、丙○○與丁○○另共同意圖為自己不法之所有，於八十七年六月十六日凌晨三、
    四時許，在台北縣土城市○○路附近，竊取乙○○所有車號ＭＸ─六一六號營業
    用大貨車及後附之傾卸式板車，得手後，乃將該板車部分，以新台幣十一萬元之
    價格出售予不知情之陳坤桐，後陳坤桐請丙○○、丁○○將板車拖至新竹市竹北
    鎮義民廟附近之汽車保養場準備修理該板車，而停放該處。嗣於同年六月十七日
    晚上十一時許，為乙○○在上址發覺其失竊之前開大貨車及板車，而報警查獲。
四、案經台北縣警察局瑞芳分局報請台灣台北地方法院檢察署呈請台灣高等法院檢察
    署核轉（事實一部分）暨台北縣警察局中和分局報告（事實二、三部分）台灣板
    橋地方法院檢察署檢察官偵查起訴。
    理  由
一、訊據被告丙○○、丁○○均矢口否認有右揭犯行，被告丙○○辯稱：八十七年五
    月三十一日凌晨伊並未至台北縣瑞芳鎮○○○段楓仔瀨小段五五地號、五五之七
    地號土地傾倒廢土，當天伊在家裡打牌，於凌晨一時許發現貨車失竊，隨即於二
    時至派出所報案，因警員告知須有車籍資料，故又延至當日下午四時許方至大觀
    派出所報案，該營業用大貨車確實係遭竊，伊並未誣告犯罪；而ＭＸ－六一六號
    營業用大貨車係因乙○○與順菱公司有過節，故以林振鵬之名義靠行順菱通運股
    份有限公司，然乙○○卻從未繳靠行之規費、車輛之稅費等費用，被告經順菱公
    司多次催繳，通知乙○○繳納，均置之不理，故以開走該車輛，意在促使乙○○
    繳清上開費用云云。被告丁○○辯稱：ＭＸ－六一六號營業用大貨車係丙○○所
    有，當天係載丙○○去牽車，非偷車等語。惟查：
  (一)坐落於台北縣瑞芳鎮○○○段楓仔瀨小段五五地號土地係案外人鄧葉明珠、葉明
    華、葉明綺、葉典琳、葉明如、葉明媛、葉明伶等人所共有；同小段五五之七地
    號土地為財政部國有財產局管理之財產；且全瑞芳鎮均經台灣省政府於六十九年
    二月六日以六九府農山字第一二０一六六號公告屬於山坡地保育利用條例保護之
    山坡地乙節，有臺北縣政府八十八年八月九日八八北府農六字第三００九五七號
    函及所附之土地登記簿謄本附在原審卷第三十一頁、第三十二頁可稽。復查，曾
    有人於八十七年五月三十一凌晨零時四十分許，駕駛車身標示ＪＤ─五一三，而
    懸掛ＭＸ－六一六號車牌之營業用大貨車在台北縣瑞芳鎮○○○路七０號附近，
    將車上所裝載之廢土傾倒於排水溝，為附近住戶發覺共同出面制止，該車司機隨
    即逃逸等情，業據證人蘇潮鏗於警訊及檢察官偵查中指證綦詳，並有查獲當天所
    拍攝之現場及扣案車輛之照片六張附卷可稽。又，前述廢土係傾倒於台北縣四腳
    亭段楓仔瀨小段五五地號、五五之七地號土地上，面積及位置如附圖編號Ａ、Ｂ
    所示等情，則經台灣板橋地方法院檢察署檢察官會同蘇潮鏗、台北縣警察局瑞芳
    分局大寮派出所警員及台北縣瑞芳地政事務所人員至現場勘驗屬實，並製作履勘
    筆錄及台北縣瑞芳地政事務所土地複丈成果圖各一份及照片五張在卷可稽。
  (二)車身標示ＪＤ─五一三，而懸掛ＭＸ－六一六號車牌之營業用大貨車及車斗，已
    據被告丙○○坦承為其所有，因無車牌而向乙○○借得ＭＸ－六一六號牌懸掛使
    用（見八十七年度偵字第一二七二三號卷第八頁）。雖該被告另辯稱：五月三十
    一日凌晨當天伊在家裡打牌，於凌晨一時許發現貨車失竊，隨即於二時至派出所
    報案，因警員告知須有車籍資料，故又延至當日下午四時許方至大觀派出所報案
    云云；並請求傳訊證人己○○、戊○○、厲文財，以為證據方法。然查，被告所
    述發現本案ＪＤ－五一三號營業用大貨車失竊之情節前後不一，且於本案傾倒廢
    土為警查獲後，甫經一小時，被告丙○○竟能隨即發現，旋向大觀派出所陳報遭
    竊，其前後時間之緊密巧合，已啟人疑竇。況，車身標示ＪＤ─五一三，懸掛Ｍ
    Ｘ－六一六號車牌之營業用大貨車及車斗，原為被告丙○○謀生之重要工具，乃
    被告竟於該車失竊二日後均不知情，而於三十一日凌晨打牌後，夜闌人靜人行稀
    少之際，方至板橋市○○路查看該貨車而發現失竊，其過程離奇曲折，更係難以
    令人置信。次查，被告丙○○於檢察官偵查中辯稱：打到三十一日凌晨不打了，
    出去吃宵夜才發現車子不見了云云（見八十七年度偵字第一二七二三號卷第一一
    七頁）。而證人己○○在本院供證：那時一起打的一共有四人，我、丙○○、林
    的弟弟，另一個林的叔叔，只是認識而已，那天晚上丙○○出去買宵夜回來，說
    他的車子丟了（見本院八十九年九月十九日訊問筆錄）。證人戊○○證稱：
    那天十二點左右我和他弟弟、阿叔和阿明打的；... 我不記得那天有發生什麼特
    別的事（見本院八十九年十月三日訊問筆錄）。證人厲文財證稱：我一邊在看電
    視，一邊聊天，晚上一點多離開，那時丙○○在打牌等語（見同上筆錄被告及各
    該證人所供參與打牌之人、打完牌出去吃宵夜或由被告買宵夜回來？以及被告以
    無發現貨車失竊各節，均不相符。況且，被告丙○○於八十七年六月二日十六時
    即接受警方訊問，斯時本件傾倒廢土案方被發現時隔一日有餘，被告對於八十七
    年五月三十一日凌晨所從事之作息，自係記憶清晰而無誤認之可能；惟被告丙○○於該次警訊中陳稱：當時我跟我兒子在家中睡覺等語（見八十七年度偵字第一
    二六六二號卷第三頁背面）。乃在檢察官偵查及本院調查中竟改稱：當天伊在家
    裡打牌等語；而證人己○○、戊○○、厲文財亦均在本院到庭供證以附合其說；
    則此等在家打牌之說詞，顯係出於事後勾串，已無庸置疑。被告丙○○並無失竊
    貨車情事，本案廢土係被告自行駕車於前揭時地所傾倒，應可認定。
  (三)被告丙○○曾於八十七年五月三十一日十六時至板橋分局大觀派出所報案，指稱
    ＭＸ－六一六號車牌之營業用大貨車於八十七年五月二十九日三時，在台北縣板
    橋市○○路一七二號前失竊乙節，業據被告陳明在卷，並有車輛竊盜、車牌失竊
    資料各別查詢報表－查尋認可資料在卷可證（見八十七年度偵字第一二六六二號
   卷第三頁背面、第四頁，八十七年度偵字第一二七二三號卷第二十九頁）。然本
    案被告丙○○所有之車頭車身標示為ＪＤ─五一三，僅係借用乙○○所有之ＭＸ
    －六一六號車牌懸掛使用，且該貨車及車斗並未遺失，有如前述，則被告謊報該
    ＭＸ－六一六號貨車失竊，以規避前開傾倒廢土之刑責，而未指定犯人誣告犯罪
    之犯行，自可認定。
  (四)又查，ＭＸ－六一六號營業用大貨車及後附之傾卸式板車係乙○○經丙○○介紹
    而向甲○購買，因乙○○與順菱通運股份有限公司有過節，故以林振鵬之名義靠
    行順菱通運股份有限公司，並由甲○以「簡富士子」之名義與丙○○簽約等情，
    業據證人乙○○、甲○分別於警訊及偵查中證述綦詳（八十七年度偵字第一二七
    二三號卷第十六頁、第一０九頁背面至第一一一頁）。即被告丙○○於偵查中亦
    曾供稱甲○所言屬實，並有車輛買賣契約書一紙在卷可稽（見同上卷第六十一頁
    、第一一一頁）；在本院審理中又具狀陳稱：因乙○○與順菱通運股份有限公司
    有過節，故以林振鵬之名義靠行順菱通運股份有限公司，然乙○○卻從未繳靠行
    之規費、車輛之稅費等費用，被告經順菱公司多次催繳，通知乙○○繳納，均不
    置理云云（見八十九年十月二十六日辯護意旨狀），則本案車輛係乙○○所出資
    購買，自係灼然可見。又查，被告丁○○於偵查中供稱：因其欠甲○分期款，甲○將板車拿回去，再連上ＭＸ－六一六號車頭賣予乙○○，且因怕乙○○找到車
    子，故將車子開到竹北義民廟等語（見八十七年度偵字第一二七二三號卷第一一
    六頁），足見被告丁○○亦明知ＭＸ－六一六號營業用大貨車及後附之傾卸式板
    車係乙○○所有。再丙○○、丁○○後將ＭＸ－六一六號營業用大貨車後附之板
    車以新台幣十一萬元之價格出售予陳坤桐之事實，亦據證人陳坤桐於警訊及偵查
    中證述在卷。被告丙○○、丁○○既已將竊取大貨車後附之板車以新台幣十一萬
    元之價格出售予陳坤桐，而有處分贓物之行為，自可得見其等有不法所有之意圖
    。又查，本院向臺北縣警察局土城分局調取乙○○、丁○○、丙○○共同書立之
    和解書固有記載「本人（乙○○）於八十七年六月十六日中午十一點至頂埔派出
    所報案疑是車號ＭＸ－六一六號拖車一部被竊，結果證實純屬誤會一場，在此之
    下和解書」云云（見本院卷）；惟於嗣後偵審中乙○○仍堅確指證被告二人有竊
    盜貨車及板車之犯行。另依刑事訴訟法第一百五十四條之規定，認定犯罪事實須
    斟酌全部卷證資料而為審認，此種事後被害人與被告雙方之和解行為，並不足影
    響丙○○、丁○○前述竊盜犯行之認定。被告丙○○所辯：因靠行之規費、車輛
    之稅費等費用，被告經順菱公司多次催繳，通知乙○○繳納，均置之不理，故以
    開走該車輛，意在促使乙○○繳清上開費用云云。及被告丁○○所辯：ＭＸ－六
    一六號營業用大貨車係丙○○所有，當天係載丙○○去牽車，非偷車等語，均顯
    係卸責之詞，委無足採。
  (五)本件事證明確，被告丙○○、丁○○之犯行均堪認定。
二、另按，水土保持法第三十二條第一項之罪係實害犯，以發生水土流失或毀損水土
    保持之處理與維護設施之結果為必要，而依檢察官勘驗現場結果及現場照片所示
    ，僅係廢土流至溪水畔，而使溪道受阻變窄，並未發生水土流失或毀損水土保持
    之處理與維護設施之實害結果發生，要與水土保持法第三十二條第一項之構成要
    件尚屬有間；此部分被告丙○○傾倒廢土之行為，係犯山坡地保育利用條例第三
    十四條第一項之在公有及他人山坡地內擅自從事廢棄物之處理罪；公訴人雖認被
    告丙○○係犯水土保持法第三十二條第一項之罪，其起訴法條容有未洽，應予變
 更。又，謊報貨車失竊請求查辦，係犯刑法第一百七十一條第一項未指定犯人誣
    告罪。被告丙○○與丁○○竊盜乙○○之貨車及板車，均係犯刑法第三百二十條
    第一項之竊盜罪；被告丙○○與丁○○就所犯竊盜罪部分，有犯意之聯絡與行為
    分擔，皆為共同正犯。被告丙○○所犯上開三罪，犯意各別，行為互殊，應予分
    論併罰之。
三、原審基此適用山坡地保育利用條例第三十四條第一項、第五項，刑法第二十八條
    、第一百七十一條第一項、第三百二十條第一項、第四十一條、第五十一條第五
    款，罰金罰鍰提高標準條例第一條前段、第二條之規定，並審酌被告丙○○、丁○○犯罪之動機或在謀取不法利得或掩飾犯行，其方法尚屬平和，所生之危害亦
    非重大，及犯後仍飾詞卸責否認犯罪態度等一切情狀，就被告丙○○違反山坡地
    保育利用條例犯行，處有期徒刑捌月；就被告丙○○準誣告犯行，處拘役肆拾日
    ；就被告丙○○、丁○○共同竊盜犯行，各判處有期徒刑伍月。並就丙○○部分
    定應執行之刑為有期徒刑壹年，拘役肆拾日，及諭知拘役如易科罰金之折算標準
    以三百元折算一日。並敘明扣案之車身號碼ＪＤ－五一三號營業用大貨車，係被
    告丙○○供犯罪所用之物，且係被告丙○○所有，業據被告丙○○供承無訛，依
    山坡地保育利用條例第三十四條第五項宣告沒收。其認定事實、適用法律均無違
    誤，量刑亦為妥適。被告等之上訴意旨否認犯罪並無理由，應予駁回。又被告等
    仍飾詞卸責，未見悔意，故本院認不宜為緩刑之宣告，附此敘明。據上論斷，應
    依刑事訴訟法第三百六十八條，判決如主文。
本案經檢察官柯晴男到庭執行職務。
中      華      民      國      八十九    年    十二    月    二十一    日
                              臺灣高等法院刑事第十二庭
                                  審判長法  官   劉  景  星
                                        法  官   陳  志  洋
                                        法  官   陳  博  志
右正本證明與原本無異。
如不服本判決應於收受送達後十日內向本院提出上訴書狀，其未敘述上訴之理由者並
得於提起上訴後十日內向本院補提理由書（均須按他造當事人之人數附繕本）。
                                        書記官  陳  嘉  文
中    華    民    國    八十九    年    十二        月     二十六       日
附錄：本案論罪科刑法條全文
附錄本案所犯法條全文
山坡地保育利用條例第三十四條：
違反第十條規定者，處六月以上五年以下有期徒刑，得併科新台幣六十萬元以下罰金
。
前項情形致釀成災害者，加重其刑至二分之一；因而致人於死者，處五年以上十二年
以下有期徒刑，得併科新臺幣一百萬元以下罰金；致重傷者，處三年以上十年以下有
期徒刑，得併科新臺幣八十萬元以下罰金。
因過失犯第一項之罪致釀成災害者，處一年以下有期徒刑，得併科新臺幣八十萬元以
下罰金。
第一項未遂犯罰之。
犯本條之罪者，其墾殖物﹑工作物﹑施工材料及所使用之機具沒收之。
刑法第一百七十一條
  未指定犯人，而向該管公務員誣告犯罪者，處一年以下有期徒刑、拘役或三百元以
  下罰金。
  未指定犯人，而偽造、變造犯罪證據，或使用偽造、變造之犯罪證據，致開始刑事
  訴訟程序者亦同。
刑法第三百二十條
  意圖為自己或第三人不法之所有，而竊取他人之動產者，為竊盜罪，處五年以下有
  期徒刑、拘役或五百元以下罰金。
  意圖為自己或第三人不法之利益，而竊佔他人之不動產者，依前項之規定處斷。
  前二項之未遂犯罰之。


司法院資訊處製作；財團法人民間司法改革基金會備份。
